【裁判字號】    98,交聲,34
【裁判日期】    980507
【裁判案由】    違反道路交通管理處罰條例聲明異議
【裁判全文】
臺灣雲林地方法院交通事件裁定          98年度交聲字第34號
移送機關即
原處分機關  交通部公路總局嘉義區監理所雲林監理站
異  議  人
即受處分人  甲○○
上列異議人即受處分人因違反道路交通管理處罰條例案件，對於
交通部公路總局嘉義區監理所雲林監理站民國98年2 月4 日所為
之裁決處分（原處分案號：雲監裁字第裁72-DB0000000號），聲
明異議，本院裁定如下：
    主  文
原處分撤銷。
甲○○不罰。
    理  由
一、原處分意旨略以：異議人即受處分人甲○○，駕駛車牌號碼
    3787-NF 號自用小客車，於民國97年11月4 日晚間8 時56分
    許，行經桃園縣大溪鎮○○路200 號時，因「汽車駕駛人行
    車速度，超過規定之最高時速未滿20公里」之違規事實，遭
    桃園縣警察局大溪分局警員製單逕行舉發，嗣原處分機關以
    異議人違規事實明確，乃依道路交通管理處罰條例第40條規
    定，處以罰鍰新臺幣（下同）1,600 元，並記違規點數1 點
    。
二、聲明異議意旨略以：警方係採用非固定式科學儀器測速，在
    前方雖擺有「前有測照」標誌，但因設置於外側路肩，且夜
    間光線嚴重不足，實不符合法律所規定須「明顯標示」之標
    準。又警方未依據經濟部標準局檢測合格之測速儀器執法，
    明顯有偏差，為此聲明異議。
三、按對於行車速度超過規定之最高速限之違規行為，採用固定
    或非固定式科學儀器取得證據資料證明者，於一般道路須至
    少於100 公尺，於高速公路、快速公路須至少於300 公尺前
    ，明顯標示之。汽車駕駛人，行車速度，超過規定之最高時
    速，處1,200 元以上2,400 元以下罰鍰。汽車駕駛人有第40
    條之情形者，除依原條款處罰鍰外，並記違規點數1 點。道
    路交通管理處罰條例第7 條之2 第2 項第9 款、第3 項、第
    40條、第63條第1 項第1 款分別定有明文。
四、經查：
  (一)異議人於前揭時、地駕駛上開自小客車，為警以雷達測速儀
    測定該車超速未滿20公里之事實，有雲林監理站雲監裁字第
    裁72-DB0000000號違反道路交通管理事件裁決書可證。本件
    警員所使用之雷射測速儀，器號為1615號，係GATSOMETER廠
    牌，由經濟部標準檢驗局於96年11月12日檢驗合格，有效期
    限至97年11月30日乙節，有經濟部標準檢驗局雷達測速儀檢
    定合格證書（編號：MO0000000 號）1 份在卷可憑（見本院
    卷第19頁），是警員於本件舉發當時所使用之雷達測速儀，
    尚在檢驗合格之有效期間內，其所測得數據之準確性及正確
    性應堪信賴，異議人辯稱以警方未依據經濟部標準局檢測合
    格之測速儀器執法云云，尚屬無據。
  (二)次按，標誌牌面之大小，應以車輛駕駛人在適當距離內辨認
    清楚為原則。警告標誌及禁制標誌在行車速率較高或路面寬
    闊之道路應用放大型。道路交通標誌標線號誌設置規則第13
    條第1 、2 項參照。異議人另辯稱本件於違規取締地點之前
    警告標誌不明有違規定等語，經查：本件執行違規取締地點
    位於桃園縣大溪鎮○○路200 號處，而於該取締地點前190
    公尺之大溪鎮興榮加油站外側，設置有「前有測照」活動標
    誌之事實，固有桃園縣政府警察局大溪分局98年4 月6 日溪
    警分交字第0982014148號函所附之照片4 幀及現場圖附卷足
    稽（見本院卷第18、20、21頁），然本件取締地點即桃園縣
    大溪鎮○○路○路面寬闊之3 線道，取締警員雖按規定設有
    警告標誌，然由卷附照片觀之，該放置於加油站外圍之標誌
    屬小型活動式警告標誌，高度甚低，如駕駛人行駛於中間或
    內側車道，極易忽略，甚或為其他行駛於外側車道之車輛所
    遮蔽而無法發現；況本件取締時間為晚間8 時56分，依現場
    照片所示，該標誌設置地點之燈光十分昏暗，縱行駛於機慢
    車道或外側車道之車輛，亦難以察覺，遑論行駛於內側或外
    側車道之駕駛人。是本件警告標誌之設置既不符合前揭規定
    ，原處分裁處異議人罰鍰1,600 元，並記違規點數1 點並非
    妥適，本件異議，為有理由，應由本院將原處分撤銷改諭知
    不罰。
五、依道路交通管理處罰條例第87條第2 項、道路交通案件處理
    辦法第20條前段，裁定如主文。
中    華    民    國    98    年    5     月     7    日
                    交通法庭    法  官  吳錦佳
以上正本證明與原本無異。
如不服本裁定，應於裁定送達後5 日內向本院提出抗告狀（須附
繕本）。
                                書記官  謝璧卉
中    華    民    國    98    年    5     月     7    日


司法院資訊處製作；財團法人民間司法改革基金會備份。
